【裁判字號】    98,台上,944
【裁判日期】    980226
【裁判案由】    殺人未遂
【裁判全文】
最高法院刑事判決              九十八年度台上字第九四四號
上  訴  人  台灣高等法院台南分院檢察署檢察官
上  訴  人
即  被  告  甲○○
選任辯護人  彭冀湘律師
上列上訴人等因被告殺人未遂案件，不服台灣高等法院台南分院
中華民國九十七年十二月二日第二審判決（九十七年度上訴字第
七二三號，起訴案號：台灣台南地方法院檢察署八十九年度偵字
第一０八二０、一一八三二、一二七五六號），提起上訴，本院
判決如下：
    主  文
原判決撤銷，發回台灣高等法院台南分院。
    理  由
本件原判決認定上訴人即被告（下稱被告）甲○○與同為台南市
府城計程車行司機之乙○○合夥經營賭場，民國八十八年十一月
間，乙○○邀被告合資購買手槍作為防身之用。因被告缺乏資金
，遂由乙○○先行出資購買，被告之出資部分，由乙○○墊付。
乙○○即購得義大利 BERETTA廠製制式半自動九０手槍乙支（槍
枝管制編號0000000000號）、子彈十五顆後，兩人共
同持有，並由乙○○保管。至八十九年九月十三日下午，乙○○
欲向被告催討前開購槍應分擔之出資，乃約被告見面解決，由乙
○○駕駛其所有之計程車，並攜帶上開槍、彈，搭載被告，半路
接兩人共同之朋友王清標，至台南縣龍崎鄉菩提寺後方山區約三
公里處廢雞場附近。三人到達上開地點下車會帳，被告與乙○○
滋生口角，乙○○隨走向停放廢雞場旁之計程車，彎腰取物，被
告見狀趨前，發現乙○○取出上開槍枝（含子彈），欲奪取槍枝
而與乙○○發生拉扯。槍枝嗣由被告搶下，乙○○見狀轉身逃跑
，被告乃持槍朝乙○○臀部射擊一槍，子彈貫穿右大腿（傷害部
分未據告訴）。乙○○旋即朝山下高速公路奔逃呼救，被告竟基
於殺人之不確定故意，持上開手槍續向乙○○發射一槍，但未擊
中而未遂。被告旋持上開手槍及子彈逃匿，至同年十一月十日十
三時三十分許，始為警在台南市○區○○街七十巷五十號緝獲，
並扣得上開半自動九０手槍乙支（含彈匣）、子彈十五顆等情。
因而撤銷第一審之不當科刑判決，改判仍依修正前刑法牽連犯之
規定，從一重論處被告殺人未遂罪刑（處有期徒刑五年六月），
固非無見。
惟查：(一)、未經許可，持有槍砲，若以之犯他罪，兩罪間之關係
，得否適用修正前刑法第五十五條牽連犯之規定從一重處斷，端
視其開始持有之原因為斷。如早已非法持有槍砲後，另起意犯罪
，或基於犯某種特定犯罪之意思持有槍砲，事後卻持以犯其他之
罪，均應以數罪併罰論處；必因意圖犯某罪而持有槍、彈，後果
以之犯該罪，兩罪間始有牽連犯之適用。本件依原判決認定之事
實，被告係於八十八年十一月間，因與乙○○共同經營賭場防身
之用，而與乙○○合資購買扣案之手槍及子彈共同持有，並推由
乙○○保管，則八十九年九月十三日案發時，被告與乙○○因債
務糾葛起口角，進而爭奪取得手槍後，基於殺人犯意開槍射擊乙
○○之犯行，顯係在早已非法持有手槍、子彈後，始另行起意犯
罪，揆諸上揭說明，兩者間自無修正前刑法牽連犯之關係可言，
而應以數罪併罰論處，原判決竟以被告未經許可持有手槍及子彈
部分之犯行，與殺人未遂犯行有牽連關係，而從一重依殺人未遂
罪處斷，適用法則自有不當。(二)、有罪判決所認定之犯罪事實，
與其採用之證據資料不相適合，即有證據上理由矛盾之違法，其
判決當然違背法令。本件原判決於事實欄認定記載被告與乙○○
共同購得非法持有之子彈為十五顆，案發時被告基於傷害及殺人
之犯意，對乙○○各開槍射擊一發，如果無訛，則上訴人持有之
剩餘子彈似應為十三顆，乃原判決於事實欄又記載上訴人遭警緝
獲時查扣之子彈仍為十五顆，前後已有齟齬。另依卷附內政部警
政署刑事警察局鑑驗通知書及扣押物品清單所載（見偵字第一二
七五六號卷第四十二頁、第三十八頁），被告持有遭查扣之子彈
為十五顆，原判決既依憑被告之陳述、證人王清標之證言，並現
場查獲之彈殼乙枚等證據資料，認定被告對乙○○射擊二發，則
按此計算，被告原先與乙○○共同購得並非法持有之子彈應為十
七顆，原判決竟認定為十五顆，自與卷內證據資料不相適合，難
謂為適法。檢察官及被告上訴意旨分別指摘原判決不當，均為有
理由，應認原判決有撤銷發回更審之原因。
據上論結，應依刑事訴訟法第三百九十七條、第四百零一條，判
決如主文。
中    華    民    國  九十八  年    二    月  二十六  日
                      最高法院刑事第五庭
                          審判長法官  陳  正  庸
                                法官  賴  忠  星
                                法官  林  秀  夫
                                法官  宋      祺
                                法官  陳  祐  治
      本件正本證明與原本無異
                                      書  記  官
中    華    民    國  九十八  年    三    月    二    日
                                                      Ｅ


司法院資訊處製作；財團法人民間司法改革基金會備份。
